【裁判字號】    99,訴,2565
【裁判日期】    990930
【裁判案由】    侵占等
【裁判全文】
臺灣板橋地方法院刑事判決              99年度訴字第2565號
公  訴  人  臺灣板橋地方法院檢察署檢察官
被      告  乙○○
上列被告因侵占等案件，經檢察官提起公訴（99年度偵字第
12809 號、99年度偵字第13679 號），於本院準備程序進行中，
被告就被訴之事實均為有罪陳述，經告知被告簡式審判程序之旨
，並聽取當事人之意見後，裁定進行簡式審判程序判決如下：
    主  文
乙○○所犯如附表「所犯罪名」欄所示之罪，處如附表「宣告刑
」欄所示之刑。應執行有期徒刑壹年陸月，如附表一所示之署押
，均沒收之。
    事  實
一、乙○○自民國91年6月1日起至98年12月15日止，受僱國泰人
    壽保險股份有限公司（下簡稱國泰公司）展業北縣通訊處擔
    任區主任一職，負責為國泰公司拓展業務並對該公司客戶提
    供：收費服務（含共同行銷業務），各種保險金給付申請及
    款項轉交，保單借款之申請、利息（含不動產抵押借款）之
    收取及償還款解繳公司等服務，為從事業務之人，詎其竟意
    圖為自己不法之所有，而分別於下列時、地為不法行為：
(一)、於 96 年 8 月 29 日起迄 98 年 6 月 25 日止，在不詳地
    點，偽造保戶陳細玲保單號碼0000000000號、0000000000號
    、0000000000號等3 份保單之「保險契約內容變更聲請書」
    之要保人變更後姓名欄，偽簽「林嘉祺」署押及要保人簽章
    欄偽簽「陳細玲」署押並偽填相關資料；又「保單借款借據
    」借款人欄偽簽「林嘉祺」署押及被保險人欄偽簽「陳細玲
    」署押並偽填相關資料；又「保險單借款申請書」之被保襝
    人親自簽名欄接續偽簽「陳細玲」3 枚署押及借款人簽章欄
    偽簽「林嘉祺」署押並偽填相關資料，連同先前於不詳地點
    ，偽造之特種文書「戶口名簿」內容為：戶長陳細玲；次女
    林嘉祺等資料，向國泰公司申請，致使國泰公司因而陷於錯
    誤，同意如數貸與新台幣（下同）120 萬3471元、46萬833
    元、22萬990 元（總計本息達188 萬5294元），此足生損害
    於國泰公司及陳細玲、林嘉祺等人之權益。
(二)、於 97 年 7 月 10 日，利用職務之便，將保戶林淑賢所匯
    款繳交之新契約保險費 30 萬元侵占入己，並用以清償地下
    錢莊債款。
(三)、於 98 年 8 月 25 日、同年 9 月 7 日，同年 9 月 4
    日，利用職務之便，將保戶謝秀娟所繳交之投保外幣保單
    40 萬元、投保新契約保險費 50 萬元及清償 0000000000號
    保單貸款 60 萬元侵占入己，並用以清償地下錢莊債款。
(四)、於98年10月13日，利用職務之便，將保戶楊奇明Ｚ000 00000
    0 號保單所屬之第115 期房屋貸款本息29663 元侵占入己。
二、嗣因保戶陳細玲、林淑賢、謝秀娟、楊奇明等人察覺有異，
    向國泰公司反應後，始悉上情。
三、案經國泰公司訴請臺灣板橋地方法院檢察署檢察官偵查起訴
    。
    理  由
壹、程序方面：
    按除被告所犯為死刑、無期徒刑、最輕本刑為 3 年以上有
    期徒刑之罪或高等法院管轄第一審案件者外，於第一次審判
    期日前之準備程序進行中，被告先就被訴事實為有罪之陳述
    時，審判長得告知被告簡式審判程序之旨，並聽取當事人、
    代理人、辯護人及輔佐人之意見後，裁定進行簡式審判程序
    ，刑事訴訟法第 273 條之 1 第 1 項定有明文。經核本件
    被告所犯係死刑、無期徒刑、最輕本刑為 3 年以上有期徒
    刑以外之罪，其於準備程序中就被訴事實為有罪之陳述，經
    法官告知簡式審判程序之旨，並聽取公訴人、被告之意見後
    ，本院爰依首揭規定，合議裁定由受命法官獨任進行簡式審
    判程序，合先敘明。
貳、實體方面：
一、上揭事實，業據被告乙○○於本院準備程序及審理時均供承
    不諱，核與告訴代理人甲○○指述情節相符，並據證人謝秀
    娟於檢察官偵查時證述屬實，復有保戶陳細玲保單號碼0000
    000000 號、0000000000 號、0000000000 號等 3 份保單
    之保險契約內容變更聲請書影本 2 紙、保險單借款申請書
    影本乙紙、戶口名簿影本乙紙、保單借款借據 2 紙、保單
    借款試算表3紙；證人即保戶林淑賢之板橋港尾郵局儲金簿
    影本內記載於 97 年 7 月 10 日提轉匯款30 萬元、林淑賢
    之聲明書；證人即保戶謝秀娟之聲明書 3 紙、匯款委託書
    、保單貸款異動紀錄各乙紙、被告所簽立收據 2 紙；證人
    即保戶楊奇明之聲明書、房屋貸款繳息紀錄各 1 紙；被告
    坦承侵吞保戶林淑賢、謝秀娟款項及以保戶陳細玲之保單向
    國泰公司借款等事實所書立之自白書 1 紙、被告任職國泰
    公司之人事資料 1 紙等物足資佐證，足認被告之自白與事
    實相符，應堪採為本案認定事實之證據。從而本件事證明確
    ，被告上開犯行，足堪認定，應予依法論科。
二、論罪科刑：
(一)、核被告所為，就事實一(一)部分，係犯刑法第216 條、第210
    條行使偽造私文書及同法第216 條、第212 條行使偽造特種
    文書罪、刑法第339 條第1 項詐欺取財罪，其所為之偽造署
    押行為，乃偽造私文書之階段行為；其偽造私文書後，復持
    以行使，偽造私文書之低度行為應為行使之高度行為所吸收
    ，均不另論罪，其行使偽造私文書罪及行使偽造特種文書罪
    ，係一行為觸犯數罪名，應從一重行使偽造私文書罪處斷；
    就犯罪事實（二）、（三）、（四）部分，均係犯刑法第
    336 條2 項之業務侵占罪。其所犯上開行使偽造私文書罪、
    詐欺取財罪及業務侵占罪三罪，其犯意各別、行為互殊，應
    分論併罪。
(二)、爰審酌被告僅因一時貪念，利用職務機會冒用他人名義向國
    泰公司貸款，並將其業務上所代收之保險費、客戶繳交之房
    屋貸款款本息侵占入己挪用他途，兼衡其犯罪目的、犯罪動
    機、手段、被害人所生危害、尚未與國泰公司達成民事和解
    ，及犯罪後坦承犯行態度良好等一切情狀，爰分別量處如主
    文所示之刑，併定其應執行之刑。
(三)、末查，被告於保戶陳細玲保單號碼0000000000號、00000000
    00號、0000000000號等3 份保單之保險契約內容變更申請書
    簽署之陳細玲、林嘉祺署押各3 枚；0000000000號保單借款
    借據之陳細玲、林嘉祺署押各2 枚、保險單借款申請書之陳
    細玲署押3 枚、林嘉祺署押1 枚，均係偽造之署押，不問屬
    於犯人與否，雖未扣案，仍應依刑法第219 條之規定宣告沒
    收之。
三、據上論斷，應依刑事訴訟法第 273 條之 1 第 1 項、第
    299 條第1 項前段、刑法第210 條、第212 條、第216 條、
    第339 條第1 項、第336 條第2 項、第55條、第51條第5 款
    、第219 條，刑法施行法第1 條之1。
本案經檢察官簡志祥到庭執行職務。
中    華    民    國    99    年    9    月    30     日
                    刑事第三庭法  官  陳伯厚
上列正本證明與原本無異。
如不服本判決，應於判決送達後10日內敘明上訴理由，向本院提
出上訴狀 (應附繕本) ，上訴於臺灣高等法院。其未敘述上訴理
由者，應於上訴期間屆滿後20日內向本院補提理由書「切勿逕送
上級法院」。
                              書記官   高建華
中    華    民    國    99    年    9     月    30    日
附表：
┌───┬────────┬───────────┬────────────┐
│編號  │  犯罪事實      │  所犯罪名            │    宣告刑              │
├───┼────────┼───────────┼────────────┤
│一    │  如事實一(一)    │  犯行使偽造私文書罪  │   處有期徒刑伍月，附表 │
│      │                │                      │    一所示之署押，均沒  │
│      │                │                      │    收之。              │
├───┼────────┼───────────┼────────────┤
│二    │  如事實一(一)    │  犯詐欺取財罪        │   處有期徒刑伍月       │
├───┼────────┼───────────┼────────────┤
│三    │  如事實一(二)    │  犯業務侵占罪        │    處有期徒刑柒月      │
├───┼────────┼───────────┼────────────┤
│四    │  如事實一(三)    │  犯業務侵占罪        │    處有期徒刑柒月      │
├───┼────────┼───────────┼────────────┤
│五    │  如事實一(四)    │  犯業務侵占罪        │    處有期徒刑柒月      │
└───┴────────┴───────────┴────────────┘
附表一：
┌───┬────────┬──────┬────────────────┐
│編號  │    物品        │    數量    │        所卷附文書              │
├───┼────────┼──────┼────────────────┤
│ 一   │   陳細玲署押   │   1 枚     │       保險契約內容變更申請書   │
│      │   林嘉祺署押   │   1 枚     │       （保單號碼0000000000號） │
├───┼────────┼──────┼────────────────┤
│二    │   陳細玲署押   │   1 枚     │      保險契約內容變更申請書    │
│      │   林嘉祺署押   │   1 枚     │       （保單號碼0000000000號） │
├───┼────────┼──────┼────────────────┤
│三    │   陳細玲署押   │   1 枚     │      保險契約內容變更申請書    │
│      │   林嘉祺署押   │   1 枚     │       （保單號碼0000000000）   │
├───┼────────┼──────┼────────────────┤
│四    │    陳細玲署押  │   3 枚     │       保險單借款申請書         │
│      │    林嘉祺署押  │   1 枚     │      （見99年度他字第1033號    │
│      │                │            │       第卷40頁）               │
├───┼────────┼──────┼────────────────┤
│五    │   陳細玲署押   │   2 枚     │       保單借款借據             │
│      │    林嘉祺署押  │   2 枚     │      （保險單第0000000000號）  │
└───┴────────┴──────┴────────────────┘

司法院資訊處製作；財團法人民間司法改革基金會備份。
